臺灣高等法院刑事裁定　　　　　　　　 96年度聲再字第218號
　　再審聲請人
　　即受判決人　甲○○
　　再審聲請人
　　即受判決人　乙○○
　　　　　　　　　　　　（送達代收人　王東山律師）
上列聲請人等因侵占等案件，對於本院93年度金上重訴字第3號
，中華民國96年4月26日第二審確定判決（台灣台北地方法院89
年度訴字第892號，起訴案號：台灣台北地方法院檢察署89年度
偵字第9120、9242、9291、11721號；併辦案號：台灣台北地方
法院檢察署91年度偵字第17335號，台灣金門地方法院檢察署92
年度偵字第441號），聲請再審，本院裁定如下：
    主  文
再審之聲請駁回。
    理  由
一、聲請再審意旨略以：（一）再審聲請人甲○○部分：原確定
    判決認定再審聲請人甲○○係中興商業銀行股份有限公司（
    下稱中興銀行）天母分行經理，竟違反授信規定，貸與款項
    。惟查(1)有關動飛股份有限公司貸款7億7千萬元，智傑建設
    股份有限公司貸款9億元部分，自接洽迄核貸程序均係由中
    興銀行東門分行承辦，並非中興銀行天母分行承辦，有蘇炳
    順89年6月12日陳報狀為證，亦與同案被告王宣仁供述大致
    相符，原確定判決對此重要證據置若罔聞，致原確定判決書
    第5頁、第13頁及第14頁認定之實有誤。(2)士林官邸土地每
    坪值達167萬以上，有網路新聞可參，是以台鳳公司提出土
    地面積4292. 9坪之土地作為貸款擔保，以上開金額換算總
    值約70億元，高出台鳳公司核貸金額甚多，足見本件貸款核
    貸過程並無不當，原確定判決認本件貸款核貸過程有所違誤
    ，自不足採。(3)關於建達公司、將發公司向中興銀行天母分
    行各貸款1億元部分，其中建達公司已償還1千萬元，將發公
    司亦已全數清償，有中興銀行另案提出之民事爭點整理狀附
    貸款餘額表可稽，原確定判決此部分認定亦與事實有違。(4)
    有關台鳳公司及愛華公司貸款案部分，業經該二公司董事會
    同意，有證人林建宏及原確定判決第76頁所載「董事會議記
    錄」為證，原確定判決認該二公司貸未經董事會同意，與事
    實不符。(5)有關89年3月20日陳文美等7人總計3億5千萬之授
    信案，係經授信審議委員會通過，並報請常務董事會追認，
    有授信案件報核表、中興銀行「授信案件審核程序處理要點
    」、授信申請書及證人何清義證詞為證，原確定判決認此部
    分未經授信審議委員會通過，尚有違誤。(6)原確定判決認再
    審聲請人甲○○違反中興銀行有關擔保品解質相關規定部分
    亦與事實不符，有證人簡萬三證詞為證，且再審聲請人甲○
    ○已確實審查台鳳公司檯面上及檯面下之擔保債權，原確定
    判決此部分認定亦有違誤。(7)關於黃宗宏之授信案，均實際
    爭取足額擔保品，且經鑑價有案，有擔保品鑑定及設定明細
    表可證，原確定判決認關於黃宗宏之授信案未經鑑價，亦與
    事實不符。（二）再審聲請人乙○○部分：原確定判決認定
    再審聲請人乙○○係中興銀行蘆洲分行經理，竟違反授信規
    定，貸與款項。惟查(1)按銀行法第33條之4之規定，係於89
    年11月1日增訂公佈施行，該條對於89年11月1日前之授信案
    件並無適用餘地，再審聲請人乙○○承辦於89年11月1日承
    辦貸款，並無違背任務。(2)中興銀行蘆洲分行於超過總經理
    核定權限之授信案件，依「中興商業銀行授信案件審核程序
    處理要點」之規定，均由董事長王玉雲簽字核准後使得撥款
    ，有該處理要點及王玉雲筆錄為憑，原確定判決此部分認定
    有誤。(3)中興銀行蘆洲分行均依規定辦理申請貸款手續，於
    撥款前均已取得總行之授信批覆書，並無倒填申請日期情事
    ，且檢察官起訴書亦未論及中興銀行蘆洲分行倒填申請日期
    部分，足徵該部分為真，原確定判決認定亦有違誤。(4)關於
    周三營造公司申請貸款部分，係經書面審核，該公司股東、
    董監事與台鳳公司無關，且亦已提供土地為抵押，符合「中
    興商業銀行授信案件審核程序處理要點」規定，有證人劉世
    陽、周文德之證詞、工程承攬契約書及工程合約書在卷可稽
    ，原確定判決認再審聲請人乙○○違背規定，亦有違誤(5)關
    於同三營造公司申貸2億6千萬元部分、林淑芳、王右民、陳
    淑芳各申請短期信用貸款5千萬元，合計1億五千萬元部分及
    陳志弘申請短期信用貸款8千萬元部分，係經王玉雲簽字核
    准後始行撥款，完全符合相關作業規定，且同三公司已清償
    該貸款本息，並未損害中興銀行，有共犯王玉雲供詞、證人
    周文德之證詞、常董會提案表、呈報表為證，原確定判決認
    此部分違背規定損害中興銀行，與事實不符。(6)關於中興銀
    行貸款與台鳳集團部分，係經常董會或董事長王玉雲、總經
    理王宣仁簽字核准後始撥款，有證人簡萬三證詞可證，原確
    定判決此部分事實認定，尚有違誤；證人劉世陽、陳震綱、
    陳天德之證詞與事實不符，有簡萬三庭呈附卷確認審查部已
    審合並確認有權人員核准簽字後回傳分行撥款及「中興商業
    銀行授信案件審核程序處理要點」之規定為證。(7)關於黃宗
    宏之授信案，均實際爭取足額擔保品，且經鑑價有案，有擔
    保品鑑定及設定明細表可證，原確定判決認關於黃宗宏之授
    信案未經鑑價，亦與事實不符。本件系爭貸款均經實質鑑價
    ，有如前述，此部分證據足以影響再審聲請人乙○○有無背
    信之主觀犯意，乃原確定判決認無須再鑑定擔保品價格，自
    有無違誤。綜上所述，原確定判決漏未審酌再審聲請人甲○
    ○、乙○○上開事證，實有違誤，為此聲請再審云云。
二、按刑事訴訟法第421 條規定，不得上訴於第三審法院之案件
    ，除前條規定外，其經第二審確定之有罪判決，如就足生影
    響於判決之重要證據漏未審酌者，亦得為受判決人之利益，
    聲請再審。所謂「足生影響於判決之重要證據漏未審酌」，
    係指當事人於第二審法院判決前，所提出之證物，足以影響
    、變更判決結果，而法院漏未審酌而言。如當事人所提出之
    證物，不足以影響判決結果，或第二審法院依調查之結果，
    本於論理法則、經驗法則，取捨證據後，認定事實者，則不
    包括之。
三、經查：
(一)再審聲請人甲○○、乙○○雖指原確定判決認定事實有上開
    違誤，或認其等並無背信情事云云，惟該等事實，業經原審
    法院審酌各證人證詞及相關事證，本於論理法則、經驗法則
    ，取捨證據後，而予認定（見原確定判決第65頁至88頁；第
    95頁至第102頁），是以再審聲請人甲○○、乙○○所指原
    確定判決上開違誤部分，既經原確定判決審酌，並詳述理由
    ，自無「足生影響於判決之重要證據漏未審酌」之情形，尚
    難執為再審原因。
(二)再審聲請人乙○○雖以銀行法第33條之4之規定，係於89年
    11月1日增訂公佈施行，故對於89年11月1日前之授信案件並
    無適用餘地，惟查原確定判決認定再審聲請人甲○○、乙○
　　○「罔顧財政部依『銀行法第33條之3』之授權，於86年10
  　月17日以台財融字第86633243號函明訂銀行對於同一關係人
    之授信總餘額不得超過該行上一會計年度決算後淨值之百分
    之40 ，其中對自然人之授信，不得超過該銀行淨值百分之6
    ；對同一關係人之無擔保授信總餘額不得超過該銀行淨值百
    分之10，其中對自然人之無擔保授信，不得超過該銀行淨值
    百分之2之規定」（見原審確定判決第101頁），其中所指再
    審聲請人甲○○、乙○○違反財政部86年10月17日台財融字
    第86633243號函明訂銀行對於同一關係人之授信總餘額不得
    超過該行上一會計年度決算後淨值之百分之40，其中對自然
    人之授信，不得超過該銀行淨值百分之6；對同一關係人之
    無擔保授信總餘額不得超過該銀行淨值百分之10，其中對自
    然人之無擔保授信，不得超過該銀行淨值百分之2之規定，
    已非無據，是雖銀行法相關規定係於再審聲請人乙○○行為
    後即89年11月1日增訂公佈施行，亦不足以影響判決結果。
(三)本件相關擔保品有否足夠價值供擔保乙節，亦經原確定判決
    加以審酌，並詳述理由（見原確定判決第95頁至第97頁），
    而擔保品之價值恆因市場價格之變動而有消長，且變賣擔保
    品程序曠日費時，又非即時可完全取償，是雖該擔保品於現
    今鑑定結果，價值足可供擔保，但以今日房地產景氣繁榮，
    非昔日可比，為眾所周知之事實，自難以現今擔保品鑑定之
    價格已達可供擔保之額度，即認定再審聲請人於行為時無背
    信情事，是以系爭擔保品之鑑定結果並不足以影響判決結果
    ，是以原法院未將擔保品送鑑定，亦非「足生影響於判決之
    重要證據漏未審酌」。
(四)本件再審聲請人甲○○、乙○○所執再審聲請理由，或不得
    作為聲請再審理由，或不足以影響、變更原確定判決結果，
    其等據以聲請再審，為無理由，應予駁回。
據上論斷，應依刑事訴訟法第434條第1項，裁定如主文。
中　　華　　民　　國　　96　　年　　6　 　月　　20  　日
　　　　　　　　　刑事第十七庭  審判長法　官  趙功恆
　　　　　　　　　　　　　　　　　　  法　官  陳憲裕
　　　　　　　　　　　　　　　　　　  法　官  高明哲
以上正本證明與原本無異。
不得抗告。
                                      書記官  梁淑時
中　　華　　民　　國　　96　　年　　6 　　月　　20　　日
